臺灣臺北地方法院刑事判決　　　　　　　94年度易字第1835號
　　公　訴　人　臺灣臺北地方法院檢察署檢察官
　　被　　　告　甲○○
上列被告因詐欺等案件，經檢察官提起公訴（九十四年度偵字第
一三八四五號），嗣因被告就被訴事實為有罪之陳述，經本院告
知簡式審判程序意旨，並聽取公訴人及被告之意見後，本院合議
庭裁定由受命法官獨任依簡式審判程序審理，茲判決如下：
    主    文
甲○○幫助連續意圖為自己不法之所有，以詐術使人將本人之物
交付，累犯，處有期徒刑肆月，如易科罰金以佰元折算壹日。
    犯罪事實
一、甲○○前因犯(1)毀損案件，經台灣高等法院於九十年十二月
    十一日以該院八十八年度上訴字第三六二七號判決判處有期
    徒刑一年四月確定。又犯(2)竊盜案件，經本院於九十年五月
    十一日以九十年度易字第六十二號判處有期徒刑八月。嗣經
    台灣高等法院就上開二案件以該院九十一年度聲字第八三九
    號裁定定期應執行刑為有期徒刑一年十月確定，甲○○九十
    年八月三十一日入監執行，本應於九十一年十二月二十六日
    縮刑期滿執行完畢，嗣九十一年八月六日縮短刑期假釋出監
    ，假釋期間未經撤銷假釋，以已執行完畢論。
二、甲○○為圖蠅利，於得預見提供自己帳戶予不明人士使用，
    將幫助他人詐取財物之情形下，仍基於幫助詐欺之故意，於
    九十三年六月初某日時，見中國時報刊登收購銀行帳戶之廣
    告，乃於同年六月中旬某日，以新台幣（下同）三千元之代
    價，在其位於臺北縣新店市○○○街六號八樓之住處，將其
    所有之中華郵政公司南陽分局儲金帳號000000000
    00000號之存摺、提款卡、身分證及駕照之影本等出賣
    予真實姓名年籍均不詳之成年男子「陳先生」。嗣乙○○於
    九十三年八月十七日，自蘋果日報之廣告得知銀行貸款之訊
    息，乃與真實姓名年籍均不詳成年男子自稱「慶豐銀行襄理
    陳信昌」之人連繫，該「慶豐銀行襄理陳信昌」基於意圖為
    自己不法所有之詐欺犯意，佯稱得以設計在職證明之方式向
    銀行申辦貸款，進而於同年八月十七日及十八日，連續要求
    乙○○匯款三千元及一萬六千元至上開甲○○之帳戶內以憑
    申辦，致乙○○陷於錯誤，依指示匯入上開款項後，遲未見
    申辦貸款事宜。「慶豐銀行襄理陳信昌」更承上詐欺之犯意
    進而以「特急件」需律師見證，尚須見證費二萬四千元為由
    ，要求再行匯款，乙○○查覺有異，始報警處理。
三、案經乙○○訴由臺北市政府中正第一分局警察局移送臺灣臺
    北地方法院檢察署檢察官偵查起訴。
    理  由
壹、程序方面：
    按本件被告甲○○所犯係死刑、無期徒刑、最輕本刑為三年
    以上有期徒刑以外之罪，其於準備程序就前揭被訴事實為有
    罪之陳述，經本院告知簡式審判程序之旨，並聽取其與公訴
    人之意見後，本院認無不得或不宜改依簡式審判程序進行之
    處，爰依刑事訴訟法第二百七十三條之一第一項、第二百八
    十四條之一，裁定本件由受命法官獨任進行簡式審判程序，
    合先敘明。
貳、實體部分：
一、證據之認定：
    訊據被告固不否認將上開帳戶出賣以三千元之代價出賣與真
    實姓名年籍均不詳成年男子「陳先生」，惟否認有何幫助詐
    欺犯行，辯稱：我有賣帳戶，但是不知道對方會作不法用途
    云云。經查：被告對於上開販賣帳戶之犯罪事實，業據其於
    警詢、檢察官偵查及本院審理時供承不諱（偵查卷第二十頁
    至第二十二頁偵訊筆錄、第二十二頁訊問筆錄及本院九十四
    年十一月二十五日審判筆錄參照），且有被害人乙○○於警
    詢時證述明確（偵查卷第二十三頁至第二十四頁調查筆錄參
    照），並有查詢帳戶最近交易資料、郵政國內匯款執據、更
    換印鑑卡、郵政存簿儲金立帳申請書、郵政儲金儲戶申請變
    更帳戶事項申請書、印鑑卡（偵查卷第二十六頁、第二十八
    頁、第三十頁至第三十一頁參照）附卷足參。被告雖辯稱不
    知帳戶販出後將提供不法之用途，惟金融存款帳戶，事關存
    戶個人財產權益之保障，其與儲戶存摺、印章、提款卡相結
    合，專屬性、私密性更形提高，除非本人或與本人具密切之
    關係者，難認有何理由可自由使用私人之存摺、印鑑及提款
    卡，一般人亦均有應妥善保管上開物件，防止被他人冒用之
    認知，且近來詐欺集團犯案猖獗，每每利用人頭帳戶為犯罪
    工具，若任意提供自己帳戶之相關物件資料予不明人士使用
    ，將有遭他人作為詐欺犯罪時，非正當資金進出之用之不法
    用途，此情當為具有社會生活經驗之成年人所得認識，本件
    被告任意交付其帳戶資料予認識未久之人，其有容認帳戶供
    他人作為詐欺犯罪時使用之未必故意，亦甚灼然，本件事證
    明確，被告犯行堪以認定。
二、論罪科刑之法律適用：
  (一)被告提供自己之帳戶供他人使用，為他人之詐欺犯行提供助
    力，惟尚無以自己實施詐欺犯罪之意思，而與他人為詐欺犯
    罪之犯意聯絡，或被告有直接參與詐欺犯罪之構成要件行為
    分擔之情事，應認僅構成幫助犯，是核被告所為，係犯刑法
    第三十條、第三百三十九條第一項之幫助詐欺取財罪。被告
    幫助他人犯罪，應依刑法第三十條第二項從犯之規定，按正
    犯之刑減輕之。該真實姓名年籍均不詳之成年男子「陳先生
    」連續要求被害人乙○○匯款三次（第三次因被害人察覺有
    異未匯款而未遂），顯係基於概括犯意反覆為之，為連續犯
    。
  (二)被告有如犯罪事實欄一所述之犯罪科刑執行情形，此有台灣
    高等法院被告前案紀錄表一份在卷可稽，被告於所犯上開案
    件執行完畢後，五年內再犯本件有期徒刑以上之上開二罪，
    均為累犯，均應依刑法第四十七條之規定加重其刑。並依刑
    法第七十一條第一項之規定先加後減之。
  (三)爰審酌被告因一時貪圖小利，提供帳戶予犯罪集團使用，影
    響社會正常交易安全，增加被害人尋求救濟之困難，並使犯
    罪之追查趨於複雜，惟其提供帳戶所獲利益僅為三千元，暨
    被告犯罪之動機、目的、手段、生活狀況、品行、智識程度
    等一切情狀，量處如主文所示之刑，並諭知易科罰金之折算
    標準。
據上論斷，應依刑事訴訟法第二百七十三條之一第一項、第二百
九十九條第一項前段，刑法第三十條第一項前段、第二項、第三
百三十九條第一項、第五十六條、第四十七條、第四十一條第一
項前段，罰金罰鍰提高標準條例第一條前段、第二條，判決如主
文。
本案經檢察官蘇維達到庭執行職務。
中　　華　　民　　國　　94　　年　　11　　月　　30　　日
　　　　　　　　　刑事第九庭    法　官　葉珊谷
以上正本證明與原本無異。
如不服本判決，應於判決送達後10日內，向本院提出上訴狀。
　　　　　　　　　　　　　　　　書記官　顏淑華
中　　華　　民　　國　　94　　年　　11　　月　　30　　日
附錄本案論罪科刑法條全文：
刑法第三百三十九條：
意圖為自己或第三人不法之所有，以詐術使人將本人或第三人之
物交付者，處五年以下有期徒刑、拘役或科或併科一千元以下罰
金。
以前項方法得財產上不法之利益或使第三人得之者，亦同。
前二項之未遂犯罰之。
